【裁判字號】    99,易,264
【裁判日期】    991029
【裁判案由】    竊盜
【裁判全文】
臺灣花蓮地方法院刑事判決               99年度易字第264號
公  訴  人  臺灣花蓮地方法院檢察署檢察官
被      告  乙○○
上列被告因竊盜案件，經檢察官提起公訴（99年度偵字第2525號
），本院判決如下：
    主  文
乙○○犯攜帶兇器竊盜罪，處有期徒刑陸月，如易科罰金，以新
台幣壹仟元折算壹日。
    事實及理由
一、犯罪事實：乙○○為位於花蓮縣花蓮市○○○路62號丙○○
    所經營「轟動50汽車美容店」之員工，持有上開汽車美容店
    大門之鑰匙，竟意圖為自己不法之所有，於民國99年4月9日
    23時58分許，以其持有之鑰匙開啟進入「轟動50汽車美容店
    」內，以店內足供兇器使用之螺絲起子撬開店內辦公桌抽屜
    鎖頭，竊取抽屜內新台幣（下同） 2,300元現金及置於桌上
    之招財貓撲滿1個（內有硬幣約1,200元），得手後供己使用
    。
二、認定犯罪事實之證據：
  (一)被告於警詢、偵查中及本院準備程序、審理時之自白及供述
    。
  (二)被害人丙○○於警詢之陳述。
  (三)行竊現場、丟棄招財貓地點照片共7張。
三、被告抗辯不足採之理由：
    被告於本院準備程序訊問時否認竊盜犯行，辯稱：當時喝酒
    醉了，跑去北埔派出所胡言亂語，沒有偷竊，曾因精神憂鬱
    症至花蓮國軍總醫院住院，警詢時喝酒醉，講出來的話都不
    記得了云云。經查：
  (一)本案是被告於99年 4月10日自行到花蓮縣警察局新城分局北
    埔派出所自首，當時被告精神狀態良好、神智清楚等情，業
    具證人即花蓮縣警察局新城分局北埔派出所員警甲○○於本
    審理時證述：當時被告精神狀態非常好，沒有酒醉的樣子，
    製作筆錄時神智清醒，被告到派出所說他偷東西心裡很難過
    ，他說是偷「轟動50汽車美容店」老闆的東西，製作筆錄時
    都是被告自己自由意思陳述，沒有以不正方法影響被告陳述
    等語明確（見本院卷第 89-90頁）。再經本院當庭勘驗被告
    警詢筆錄錄音帶結果：被告對於警員詢問之問題都能瞭解，
    且能針對問題回答，被告說話語氣正常，能清楚表達，精神
    狀況並無異常；且警詢筆錄所記載被告行竊時間、地點、所
    持兇器、方法及竊取金錢，均是由被告陳述，由警員整理打
    字記錄，有本院審理時之勘驗筆錄在卷可稽（見本院卷第90
    頁），核與證人甲○○上開證述警詢筆錄製作之情節相符。
    且被告所述以螺絲起子撬開辦公桌抽屜鎖匙，竊取辦公桌抽
    屜內現金及招財貓之情形，與被害人丙○○於警詢陳述：「
    門並無遭破壞之痕跡，只發現木製橢圓形之辦公桌抽屜上之
    鎖頭顯有脫落之痕跡，後我又將鎖頭以螺絲起子鎖回去。」
    、「被竊財物是抽屜內之現金紙鈔加硬幣約2200元左右及其
    招財貓撲滿內之硬幣金額」等情相符，況被告並帶同員警至
    丟棄招財貓之地點指認，有照片在卷可稽，均可顯見被告當
    時精神狀況正常。被告辯稱當時酒醉、胡言亂語云云，委無
    可採。
  (二)至被告辯稱其有憂鬱症，曾至國軍花蓮總醫院住院診治一節
    ，查被告於99年4月11日至99年5月11日固曾至國軍花蓮總醫
    院精神科住院記錄，有病歷資料在卷可參，惟被告於99年 4
    月9日行竊，於99年4月10日即至派出所自首，被告對於竊盜
    當時及自首時精神狀況均無異常，能清楚記憶陳述竊盜經過
    ，且與事實相符等情，已如前述，是被告於行竊時對於行竊
    過程瞭解、知悉，明知竊盜為不法行為，且依被告陳述係因
    沒錢買小孩奶粉及尿布才偷竊，可見被告於竊盜時並無因精
    神障礙致不能辨識其行為違法或欠缺依其辨識而行為之能力
    ，或致其辨識行為違法或依其辨識而行為之能力顯著減低之
    情形，自無可因此解免其罪責。
四、論罪科刑：
    核被告乙○○所為，係犯刑法第 321條第1項第3款之攜帶兇
    器竊盜罪。被告於行為後，於其犯罪經有偵查犯罪職權之公
    務員發覺前，主動向花蓮縣警察局新城分局北埔派出所警員
    自首犯行，且接受裁判等情，有警詢筆錄及證人甲○○證述
    在卷可稽，被告係對於未發覺之犯罪自首而接受裁判，爰依
    刑法第62條前段規定減輕其刑。爰審酌被告利用持有汽車美
    容店之鑰匙，進入店內竊取財物之犯罪動機、手段、目的，
    侵害他人財產法益，嚴重危害社會治安，被害人之損害程度
    ，被告自首後復否認犯行之態度等一切情狀，量處如主文所
    示之刑，並諭知易科罰金之折算標準，以資懲儆。另被告供
    犯罪所用之螺絲起子，為「轟動50汽車美容店」所有，非被
    告所有之物，爰不予宣告沒收。
五、依刑事訴訟法第299條第1項前段、第284條之1、第310條之1
    第 1項，刑法第321條第1項第3款、第62條、第41條第1項前
    段，判決如主文。
本案經檢察官簡淑如到庭執行職務。
中    華    民    國    99    年    10    月    29    日
                  刑事第二庭    法  官  蔡寶樺
以上正本證明與原本無異。
如不服本判決應於收受送達後10日內向本院提出上訴書狀，並應
敘述具體理由。其未敘述上訴理由者，應於上訴期間屆滿後20日
內向本院補提理由書(均須按他造當事人之人數附繕本)「切勿逕
送上級法院」。告訴人或被害人如對於本判決不服者，應具備理
由請求檢察官上訴，其上訴期間之計算係以檢察官收受判決正本
之日期為準。
中    華    民    國    99    年    10    月    29    日
                                書記官
附錄本判決論罪之法律條文：
中華民國刑法第321條
犯竊盜罪而有左列情形之一者，處六月以上、五年以下有期徒刑
：
一、於夜間侵入住宅或有人居住之建築物、船艦或隱匿其內而犯
    之者。
二、毀越門扇、牆垣或其他安全設備而犯之者。
三、攜帶兇器而犯之者。
四、結夥三人以上而犯之者。
五、乘火災、水災或其他災害之際而犯之者。
六、在車站或埠頭而犯之者。
前項之未遂犯罰之。

司法院資訊處製作；財團法人民間司法改革基金會備份。
